【裁判字號】    98,上,357
【裁判日期】    981222
【裁判案由】    給付買賣價金
【裁判全文】
臺灣高等法院臺中分院民事判決           98年度上字第357號
上  訴  人  翔大機械股份有限公司
法定代理人  乙○○
訴訟代理人  謝文田律師
複 代 理人  吳皓偉律師
被 上 訴人  明珊機械有限公司
法定代理人  甲○○
上列當事人間請求給付買賣價金事件，上訴人對於中華民國98年
9月2日臺灣臺中地方法院第一審判決（98年度訴字第374號），
提起上訴，本院於98年12月8日言詞辯論終結，判決如下：
    主  文
上訴（包括本訴及反訴之上訴）駁回。
第二審訴訟費用由上訴人負擔。
    事實及理由
壹、本訴部分：
一、被上訴人起訴主張：
  1.兩造於民國95年11月24日簽訂買賣契約書（下稱系爭買賣契
    約），由上訴人向被上訴人購買製鞋機即MS-3內線機60台及
    零件一批，MS-3內線機每台單價新臺幣（下同）53,000元，
    計318萬元，零件1,988,622元，合計5,168,622元，加計5%
    稅金258,431元，總計貨款5,427,053元，上訴人並於訂約日
    給付定金200萬元，復於95年12月19日匯款1,949,970元，加
    上前期給付之利息，合計已給付400萬元之貨款，餘款1,427
    ,053元應於交貨完成時付清。上訴人於96年1月至12月期間
    向被上訴人購買零件之金額達67,580元，加上餘款合計1,49
    4,633元，扣除被上訴人向上訴人購買機器266,396元，上訴
    人應給付1,228,237元。
  2.系爭買賣契約之零件已分別於95年11月24日與11月27日交貨
    完畢。另外系爭買賣契約之機器於95年12月27日交貨12台、
    96年4月9日交貨13台、96年7月10日交貨35台，被上訴人並
    徵求上訴人同意將最後交貨之35台以每台折價4,000元，交
    由上訴人自行組裝。被上訴人於交貨完成後屢次致電上訴人
    ，或以書面請求上訴人付款，均未獲上訴人回應。嗣後上訴
    人以無法自行組裝為由拒絕支付貨款，被上訴人只得要求上
    訴人送回35台組裝再送回，但上訴人仍多次刁難不肯一次送
    回35台，而分數批送回，往來之運費均由被上訴人支付。因
    最後35台機器仍由被上訴人組裝完成，所以每台不得扣除4,
    000元，上訴人應給付款項仍係1,228,237元。
  3.依系爭買賣契約之約定，被上訴人應取得之貨款總額為5,16
    8,622元（未稅），上訴人雖預付定金，然其後各項協議均
    經上訴人同意且簽收，上訴人卻不願支付尾款，更於交貨完
    成後經被上訴人一再要求付款之時，片面撤銷系爭買賣契約
    之零件部分，欲以退還零件做為機械之貨款抵償，上訴人並
    寄出折讓單欲折讓貨款1,144,184元。然被上訴人供應之零
    件並無不良及延遲交貨，且經上訴人簽收近一年，與上訴人
    多次協調均未獲善意回應。上訴人佔據依系爭買賣契約交付
    之貨物，卻無意支付應給付之貨款，令人難以接受。為此，
    求為命上訴人給付被上訴人1,228,237元之判決。
二、上訴人則以：
  1.被上訴人於系爭買賣契約訂立之時向上訴人表示將於96年6
    月結束公司之營業，並將所有客戶轉介上訴人，請上訴人購
    買當時庫存零件，且依系爭買賣契約，就零件部分只有單價
    並無數量，可知上訴人當時係被上訴人有多少庫存就一併購
    買，所以僅約定單價，未約定購買數量。然事實上被上訴人
    無終止營業或介紹客戶之意思，並於嗣後仍繼續營業、生產
    及銷售相關之產品，卻向上訴人為上述不真實之表示，使上
    訴人因而陷於錯誤，以為能繼續拓展業務而為買受零件一批
    之意思表示。被上訴人顯然係以不實之事實向上訴人實施詐
    欺之行為，導致上訴人陷於錯誤，為購買零件之意思表示，
    被上訴人之行為顯與民法第92條之規定相符。又上訴人於買
    賣該批零件後，發現被上訴人有繼續生產銷售相關產品之情
    事，與締約當時之表示不符，嗣於97年1月28日與被上訴人
    電話聯絡後確定被上訴人為此該當民法第92條之詐欺行為，
    上訴人隨即依民法第93條規定於法定一年期限內，在97年2
    月26日委任律師以大全街郵局第188號存證信函向被上訴人
    為撤銷系爭買賣契約零件部分之意思表示，並請求被上訴人
    於函到後15日內，前來取回該批零件，並退還因此溢領之貨
    款。雙方之買賣意思表示既經撤銷，其法律效果視為自始無
    效，上訴人自無須給付零件部分之價金，被上訴人請求自屬
    無理由。又零件之返還，上訴人於撤銷買賣契約之同時已催
    告被上訴人前來取回，因被上訴人遲未處理，上訴人僅能暫
    時堆存待原告前來取回。
  2.依上訴人提出之97年1月28日兩造之通話錄音、譯文及被上
    訴人98年3月4日審理筆錄自認之陳述，被上訴人確有表示將
    於96年6月份結束營業，並將所有客戶轉介上訴人之事實，
    惟被上訴人仍繼續生產及銷售相關產品，足證被上訴人向上
    訴人為表示時，顯無終止營業或介紹客戶之意思，被上訴人
    實施詐欺之行為甚明，上訴人自得依民法第92條第1項規定
    撤銷等語，資為抗辯。
貳、反訴部分：
一、上訴人於被上訴人起訴請求給付上開本訴之貨款訴訟程序中
    ，於原審提起反訴，主張被上訴人有溢領貨款及向上訴人購
    買機器之貨款未付，經抵銷後，被上訴人應返還及未付之價
    金應給付上訴人，其主張略稱：上訴人於本訴所答辯之事實
    及理由，依民法第92條第1項及第93條之規定，主張兩造於
    95年11月24日簽訂之系爭買賣契約零件部分1,988,622元業
    已撤銷，依民法第114條第1項及第179條規定，兩造就系爭
    買賣契約零件部分之買賣意思表示既經撤銷，其法律效果視
    為自始無效，上訴人已給付被上訴人之定金400萬元，扣除
    系爭買賣契約60台MS-3內線機之價金3,339,000元，被上訴
    人溢領貨款661,000元（0000000－0000000＝661000），為
    不當得利，自需返還。再查上訴人於96年間向被上訴人購買
    零件價金67,580元，被上訴人亦曾向上訴人購買機器價金26
    6,396元，雙方互負給付買賣價金之責，且給付種類相同，
    符合民法第334條抵銷之要件，得互為抵銷。兩造之買賣價
    金互相抵銷後，被上訴人尚須給付上訴人價金198,816元（
    000000－00000＝198816）。綜上，被上訴人應給付上訴人
    溢領貨款及買賣價金共計859,816元（661000＋198816＝859
    816）。為此，求為命被上訴人給付上訴人859,816元及自原
    審反訴起訴狀繕本送達之翌日起，至清償日止，按年息百分
    之5計算之利息，並准供擔保而為假執行之宣告之判決。
二、被上訴人（即原審反訴被告）則以：簽訂系爭買賣契約時，
    被上訴人有向上訴人之負責人表示需上訴人向被上訴人購買
    MS1、MS3內線機之庫存零件，被上訴人才停止該MS3內線機
    之生產銷售，並將客戶介紹給上訴人，上訴人說要考慮一個
    星期，被上訴人於95年11月24日兩造簽訂系爭買賣契約後一
    個星期，以電話聯絡上訴人表示洽談清點、購買庫存零件之
    時間，上訴人一直推說沒空，直至機器等交貨後，上訴人始
    明白表示不購買。目前該庫存零件尚在被上訴人公司，那些
    零件是兩造簽訂買賣契約之前就有的。上訴人僅向被上訴人
    購買幾樣零件，豈能以此要求被上訴人停止營業，所以應是
    上訴人欺騙被上訴人等語，資為抗辯。
參、原審法院，依兩造提出之攻擊防禦方法，斟酌全辯論意旨及
    調查證據之結果，就本訴部分認上訴人並不能證明被上訴人
    有詐欺使上訴人購買零件，判決被上訴人全部勝訴，命上訴
    人應給付被上訴人122萬8237元，並分別定供擔保之金額為
    准免假執行之宣告。就上訴人提起反訴部分，則因被上訴人
    已就其向上訴人購買機器之價金，均已在本訴之請求中先行
    扣除，而本訴部分上訴人既不能舉證證明被上訴人有以詐欺
    之方法使上訴人向其購買零件，亦無得抵銷之債權存在，故
    亦判決上訴人全部敗訴。上訴人就本訴及反訴均提起上訴。
    聲明：(一)本訴部分求為判決：(1)原判決廢棄。(2)被上訴人在
    第一審之訴及假執行之聲請均駁回。(二)反訴部分求為判決：
    (1)原判決廢棄。(2)被上訴人應給付上訴人85萬9816元及自反
    訴（原審）起訴狀繕本送達翌日起，至清償日止，按年息百
    分之五計算之利息。(3)願供擔保，請准宣告假執行。上訴理
    由略稱：
一、就本訴部分：
  1.緣95年11月24日兩造訂立買賣契約當時，被上訴人向上訴人
    表示其所生產之MS-3型內線機將於96年6月份結束營業，須
    結清庫存零件，並允諾將所有客戶轉介上訴人，此為被上訴
    人98年10月18日民事答辯狀所自陳。查98年11月24日兩造就
    零件部分訂立買賣契約時（參照原審卷被證一），因庫存數
    量須盤點尚未確定，就零件部分，遂僅有單價，而未載明數
    量，締約當日（95年11月24日），被上訴人即帶上訴人至倉
    庫清點庫存，並當場填寫送貨單，當天由上訴人載回，部分
    已清點之零件因當日無法載回，兩造遂約定於3日後由被上
    訴人以貨運方式寄送予上訴人，此有被上訴人於95年11月24
    日及95年11月27日開立之送貨單可稽。就被上訴人嗣後另外
    所稱之零件部分，或為被上訴人嗣後所生產，上訴人於締約
    及清點時並不知悉，實非上訴人95年11月24日所買受之零件
    範圍，該部分零件之單價及購買數量均未予以確定，兩造顯
    尚未就價金及購買數量達成合意，核無成立買賣之法律關係
    。
  2.查兩造於95年11月24日簽訂買賣約定書，約定購買MS-3內線
    機60台及零件一批，就零件部分，係因被上訴人於締約時向
    上訴人表示將於96年6月份結束公司之營業，並將所有客戶
    轉介上訴人，請上訴人購買當時庫存零件，上訴人信以為真
    ，始購買上述零件為拓展業務之用，然事實上被上訴人並無
    終止營業或介紹客戶之意思，並於嗣後仍繼續營業、生產及
    銷售相關之產品，卻向上訴人為上述不真實之表示，此有被
    上訴人於98年10月18日之民事答辯狀已有明確之記載；97年
    1月28日兩造之通聯記錄亦有承認，在原審於98年3月4日審
    理時，被上訴人亦稱有說機器不做了，工廠都要休息了，要
    客戶做什麼，所以要將客戶轉介給上訴人等詞。此等被上訴
    人自認之事實，上訴人自無庸舉證。然被上訴人卻仍繼續生
    產及銷售相關產品，此亦為被上訴人於原審及本院審理中所
    自承。則被上訴人於嗣後改稱係生產不同型號之零件，亦為
    事後之飾詞，自不足採。被上訴人以詐欺之方法使上訴人陷
    於錯誤而與之訂約買受零件，上訴人業已於97年1月28日與
    被上訴人電話通聯後，確定其行為該當民法第92條之構成要
    件，隨即於97年2月26日為撤銷買賣零件部分之契約所為之
    意思表示，請求被上訴人於函到15日內來取回該批零件，並
    返還溢領之貨款，自屬合法有據。
二、就反訴部分，提起上訴之理由略以：
    如前揭所述，上訴人95年買賣零件之意思表示係受被上訴人
    之詐欺所致，並於97年2月26日發函予被上訴人撤銷該買賣
    之意思表示，其法律效果視為自始無效，被上訴人受有買賣
    價金並無法律上原因，核屬不當得利，自需返還該零件部分
    溢領款項661,000元。查上訴人於96年間又向被上訴人購買
    零件，被上訴人亦曾向上訴人購買機器，雙方互負給付買賣
    價金之責任，且給付種類相同，符合民法第334條抵銷之要
    件，得互為抵銷，兩造買賣價金互相抵銷後，被上訴人尚須
    給付上訴人價金198,816元【266,396－67,580＝198,816元
    】。綜上合計被上訴人應給付上訴人859,816元。
三、被上訴人於本院答辯聲明，求為判決：
  1.上訴駁回（本訴及反訴部分之上訴均駁回）。
  2.第二審訴訟費用由上訴人負擔。
  3.如受不利之判決，請准供擔保免為假執行。
    陳述略稱：上訴人所提出之通聯記錄譯文或法庭上被上訴人
    之自認均為斷章取義之結果，完全扭曲被上訴人之意思以達
    其濫訴之目的，蓋被上訴人生產之零件眾多僅答應上訴人結
    束賣給上訴人零件之生產線，而非整個公司結束。上訴人供
    稱他認定的庫存範圍是契約中明載的四種共8個零件，該契
    約交貨完成，就代表是把被上訴人的庫存買完。但其實被上
    訴人與上訴人都是工業用縫紉機的製造商，雙方都清楚機械
    零件的製造是由原料經廠內外多次加工成半成品、成品，最
    後組裝成機器。因此，庫存本應包含機器所使用零件的成品
    、半成品及原料。雙方締約當時即是因為其他零件幾乎都是
    被上訴人的自製品，因此需要時間清點所有庫存的狀態，成
    本與數量，因此契約才僅列出四項共8個編號最暢銷的常備
    庫存品，其餘擇日清點結算。但事後上訴人並未依約前來清
    點，且於上訴書中認定已將被上訴人所有庫存零件買回去，
    且對被上訴人尚有其他零件一事，一無所悉等等（上訴書第
    3頁第4點），明顯悖離事實。被上訴人在簽約當時認為既然
    上訴人有承諾要將被上訴人庫存買走，因此雙方當場議定價
    格將部分消耗品共四項8個編號以接近成本價格先行出售給
    上訴人。但之後上訴人反悔，沒有將被上訴人之庫存零件清
    點出清。被上訴人至此，亦已知悉未與上訴人就庫存零件結
    清一事於契約中記載清楚，亦不能要求上訴人履行口頭上之
    承諾，（將被上訴人之庫存零件全部買走）亦不予追究。惟
    兩造就買賣契約約定之機器及零件既已全部交付完成，自不
    容上訴人事後反悔。上訴人既已不願將被上訴人所有MS-3之
    庫存零件買走，被上訴人自亦不能無故停止MS-1及MS-3之產
    、售，自亦無法將此部分之客戶轉介予上訴人等語。
肆、兩造於原審就下列事項已不爭執：
一、兩造於95年11月24日簽訂買賣契約書，由上訴人向被上訴人
    購買製鞋機即MS-3內線機60台及零件一批，MS-3內線機每台
    單價53,000元，計318萬元，零件1,988,622元，合計5,168,
    622元，加計5%稅金258,431元後，總計貨款5,427,053元，
    被告並於訂約日給付定金200萬元，復於95年12月19日匯款
    1,949,9 70元，加上前期給付之利息，共200 萬元，合計被
    告已給付400萬元之貨款，貨款1,427,053元，依約應於交貨
    完成時付清。
二、上訴人於96年1月至12月間向被上訴人購買零件，貨款計67,
    580元，加上上述購買MS-3內線機及零件餘款1,427,053元，
    合計上訴人積欠被上訴人貨款1,494,633元，經扣除被上訴
    人曾向上訴人購買機器積欠之貨款266,396元後，上訴人積
    欠被上訴人貨款1,228,237元。
三、被上訴人於97年2月26日委任律師以大全街郵局第188號存證
    信函，向被上訴人以受詐欺為由，撤銷95年11月24日向被上
    訴人購買零件一批之意思表示（詳如原審卷20-24頁被證3所
    示）；被上訴人於97年2月27日收受該存證信函。
四、如上訴人前揭於95年11月24日向被上訴人購買零件之買受意
    思表示合法有效，上訴人對於應給付被上訴人尚欠之貨款1,
    228,237元不爭執。
五、如上訴人前揭於95年11月24日向被上訴人購買零件之意思表
    示確係受被上訴人詐欺所為，上訴人依法撤銷遭詐欺之意思
    表示後，被上訴人對於應返還給付上訴人859, 816元不爭執
    。
伍、兩造之爭執，僅在於：
一、上訴人於95年11月24日向被上訴人購買零件一批，是否如上
    訴人抗辯，係受被上訴人以：被上訴人於買賣契約訂立時向
    上訴人表示將於96年6月結束公司營業，並將所有客戶轉介
    上訴人，請上訴人購買當時庫存零件，惟事實上被上訴人並
    無終止營業或介紹客戶之意思，並於嗣後仍繼續營業、生產
    及銷售相關產品，卻向上訴人為上述不實之表示，致上訴人
    因此陷於錯誤，而為購買零件一批之意思表示？上訴人是否
    可因而主張撤銷購買零件部分之買賣契約所為之意思表示？
    而使零件之買賣自始無效？
二、按因被詐欺或被脅迫而為意思表示者，表意人得撤銷其意思
    表示。但詐欺係由第三人所為者，以相對人明知其事實或可
    得而知者為限，始得撤銷之。被詐欺而為之意思表示，其撤
    銷不得以之對抗善意第三人，民法第92條定有明文。依此規
    定，被詐欺而為意思表示者，表意人固得撤銷其意思表示，
    惟主張被詐欺或脅迫而為表示之當事人，應就被詐欺或脅迫
    之事實負舉證之責任（最高法院21年上字第2012號、44 年
    台上字第75號判例參照）。本件上訴人既依民法92條第1項
    之規定，撤銷其於95年11月24日所為向被上訴人購買零件之
    意思表示，則上訴人即應就被上訴人如何欲其陷於錯誤，而
    故意示以不實之事，令其因錯誤而為意思表示，負舉證之責
    任。
三、上訴人雖主張：依被上訴人98年3月4日審理筆錄自認之陳述
    ，被上訴人確有表示將於96年6月份結束營業，並將所有客
    戶轉介上訴人之事實，惟被上訴人仍繼續生產及銷售相關產
    品，足證被上訴人向上訴人為表示時，顯無終止營業或介紹
    客戶之意思，其實施詐欺之行為甚明等語，並提出錄音帶及
    譯文為證。惟查：
  1.被上訴人於98年3月4日本院審理時係陳稱：「（法官：上訴
    人今日答辯狀提到95年11月24日與被上訴人訂約的時候，被
    上訴人向上訴人表示將於96年6月結束公司營業，並將所有
    客戶轉介給上訴人，請上訴人購買當時庫存的零件；然事實
    上被上訴人並無終止營業或介紹客戶之意，事後仍繼續營業
    ，生產及銷售相關產品，就此部分有無意見？）當時的確有
    跟上訴人說我們有好幾種型號的機器，有部分型號的機器要
    終止生產，若上訴人可以將被上訴人庫存的零件都買走，被
    上訴人就該型號的機器停止生產，但是上訴人並沒有將我們
    庫存的零件都買走，所以我們才沒有停產，之後我們又有申
    請新型號的專利出來，所以才繼續生產，當時也沒有跟上訴
    人說新的型號不做。」、「（法官問：有無跟上訴人說轉介
    客戶給上訴人？）當時有說上訴人把庫存的零件都買走，就
    要把客戶轉介給他，但上訴人並無把庫存零件都買走，所以
    被上訴人就沒有把客戶轉介給上訴人。」、「（上訴人之訴
    訟代理人：被上訴人有表示機器都不做了，工廠都休息了，
    要客戶做什麼，所以要將客戶轉介給上訴人，此部分請記明
    筆錄。）（法官：有無說上述的話？）有，但被上訴人的意
    思是上訴人要將庫存的零件都買走，如果上訴人將庫存的零
    件及新型機器都買走，被上訴人就停止營業，工廠就休息了
    。」、「（法官：當時有統計庫存有哪些零件，上訴人必須
    全部買走？）沒有統計，訂立買賣契約後隔幾天我有跟上訴
    人說叫他來談庫存的存貨很多要如何買賣，但上訴人沒有來
    。」等語（見原審卷第10頁反面、第11頁正面）。依被上訴
    人前開陳述，上訴人於95年11月24日與被上訴人訂約購買MS
    -3內線機零件時，雖有向上訴人表示要停止生產或營業，將
    客戶轉介予上訴人之類的話，但其前提條件為上訴人需將該
    種機型之庫存零件買走，而上訴人確實未依約將被上訴人之
    庫存零件買走，且兩造約定係上訴人須將被上訴人之庫存零
    件買走，亦為上訴人於訴訟中之書狀（原審卷第13頁及本院
    卷第6頁及最後辯論意旨狀及本院卷第64頁）亦一再陳述兩
    造約定上訴人須將被上訴人之庫存零件全部買走，被上訴人
    始就MS-3部分之生產及產銷停止，將客戶介紹給上訴人，而
    所謂「庫存零件」，上訴人解讀為買賣成立當天（95年11月
    24日）上訴人與被上訴人成立清點後買回之零件全部，而不
    包括被上訴人倉庫中尚存之其他零件，且以上訴人當天所買
    之零件，目的為日後拓展營業，故有需要被上訴人介紹客戶
    予上訴人云云。然查，依兩造於95年11月24日當天之買賣約
    定書觀之，當天成立買賣共計九項除第一項之MS-3內線機，
    約定單價每台為53,000元共60台，分三批運送，於三個左右
    交貨完成外，其餘8項，其中2至8部分，均僅有品名及單價
    ，並無數量，第9項則記明梅花輪、梅花桿銑床機台壹台、
    模子貳組，共參萬元整。則顯然兩造間於買賣當天，就第2
    項至第8項部分究竟有多少數量，並未確認，並非如上訴人
    所言，僅為當天清點成交後已由上訴人運回之價值198萬862
    2元之零件部分，否則買賣約定書何不直接載明單價、數量
    及總價及合計價款？足見上訴人之此項主張並不足採。更不
    足以據此認被上訴人已自認有對上訴人施用詐術，致上訴人
    陷於錯誤，因而向被上訴人購買該零件之情事。
  2.上訴人又抗辯兩造負責人曾於電話中對話，上訴人稱：「你
    說去年6月30就要收掉，不要做了，你去年說要做到6月30
    日不要做，所有的客人都要介紹給我，零件要來這邊向我買
    。被上訴人答稱：「對嗎，你…，我會去拿。」。上訴人復
    稱：「是不是這樣說，沒有啦，我先問你，你是不是有這樣
    說？」。被上訴人答稱：「有啊」等語，據此推認原告曾承
    認對其施用詐術致其向原告購買零件，並提出錄音譯文為證
    （見原審卷第48頁第8至11行）。查被上訴人不爭執上訴人
    提出之該錄音譯文與錄音帶內容大致相符（見原審卷第71頁
    反面），惟上訴人提出之錄音譯文固出現前開兩造負責人之
    對話，然亦不斷出現下列對話：
    (1)楊（指上訴人公司負責人楊明安，下同）：「問題我是說
      ，你本來你是跟我說，要做到去年6月你就不要做，你客
      人要介紹給我，叫我吃下這些庫存。」。
      吳（指被上訴人公司負責人吳明珊，下同）：「這台機器
      的零件嘛？！」、「你零件來收去，來收去啊。你零件沒
      來收去我當然會存些貨」（見原審卷第44頁）。
    (2)楊：什麼時候？（吳：有啊。）介紹什麼客人來，你介紹
          誰。
      吳：介紹給你，你就還在做啊，還沒來收去，我說對方的
          零件就還未來買去啊，我要怎麼，給他們做，我是要
          丟掉喔，對不對。
      楊：我怎麼知道你後面還會注入多少，你後面注入多少，
          我怎麼知道。
      吳：我都不要做了，還會做多少，只是給代工的都拿回來
          而已。
      楊：代工拿回來又有多少，我哪知道，我哪知道，你變成
          說～我想就這些庫存我都把你們吃掉了，吃掉了，怎
          麼後面還有。
      吳：你那有吃掉庫存，你那只是小零件幾項而已（見原審
          卷第45頁）。
    (3)楊：沒有啦，我是說，因為你本來說去年6月你要收起來
          ，你要將客人介紹給我。
      吳：我不是收起來，我是這一項不要做了（見原審卷第46
          頁）。
    (4)吳：我該機械零件，人家零件買走，我當然不要做，但是
          人家沒買，難道我要將它丟掉，我也是要將它賣完啊
          。
      楊：你又做出一片山的量出來，誰能跟你買那些啦。
      （吳：什麼時候做一片山的量給你看啦。）又做出，我那
      知道你後面又做多少出來，（吳：沒證據等別講啦，對不
      對。）當然我根本不知送你後來又做出多少出來…。
      楊：你在說笑，你跟我說你不要做了，你要將客人介紹給
          我，到今天為止，你也繼續在做，客戶也沒介紹給半
          個過來。
      吳：一句話啦，我零件就還沒賣完，你說要吃掉，也沒有
          啊，對不？
      楊：既然你要做，我也才說你就拿回去啊。
      吳：什麼時候跟你說要做，（楊：你後來不是還在做。）
          那我之前的啊。（楊：你說做到去年6月30日就要收
          掉了，不要做了。）你沒來拿回去，我不再繼續做，
          我要作怎麼辦，這樣說就不對了，你來買去，我如果
          繼續做…（見原審卷第47、48頁）。
    (5)楊：…現在你沒介紹給客人來，自己又要賣，叫人家給你
          。
      吳：你倉庫都還沒有來點收回去。
      楊：什麼倉庫，我就要負責所有嗎。你後面廠商再做回來
          的，我那有說要負責了，你若又做了幾拖拉庫回來，
          我不就也要負責全部買回來…。（見原審卷第49頁，
          類似對話，見原審卷第50、51、53頁等）。
    依上開兩造之對話，被上訴人固不否認未停止營業、未將客
    戶介紹予上訴人，惟被上訴人亦一再重複上訴人未將庫存零
    件買回去，被上訴人始未停止營業、介紹客戶予上訴人。且
    於前揭對話中上訴人之負責人則質疑上訴人公司需向被上訴
    人購買庫存零件範圍（楊：…你客人要介紹給我，叫我吃掉
    這些庫存；什麼倉庫，我就要負責所有嗎。你後面廠商再做
    回來的，我那有說要負責了，你若又做了幾拖拉庫回來，我
    不就也要負責全部買回來…），足見上訴人曾承諾要將被上
    訴人之庫存零件買走，僅係對庫存零件範圍有爭執而已，自
    難憑此認被上訴人有詐欺使上訴人購買系爭零件之情事。況
    且如上所述，如上訴人所主張向被上訴人買零件，確指兩造
    訂立買賣約定書當天，上訴人所購買並已運回之零件，即為
    上訴人依約承諾向被上訴人購買之零件全部，不含兩造尚未
    清點之庫存零件（上訴人指「庫存零件」即為當天所買受已
    交付之零件），則於被上訴人事後要求清點庫存零件當時，
    即可理直氣壯交涉，何須利用被上訴人不知情之情況下，再
    以電話交涉？並不斷提出相同問話，企圖以套話方式取得片
    斷之說詞，作為其主張之依據。故此項通聯記錄亦不足為被
    上訴人有以詐欺之方法使上訴人向其購買零件之有利證據。
  3.又被上訴人公司之營業項目為出售製鞋機即內線機予鞋廠，
    讓他們去縫製鞋子。而其製作之製鞋機共有四種型式，即
    MS3、MS2、MS6、MS8內線機。被上訴人僅出售MS-3內線機予
    上訴人，被上訴人所謂上訴人未將被上訴人之庫存「零件」
    買走，所指之零件就是用來組裝MS1、MS3內線機的「針」等
    零件，該批零件MS3、MS1二種型號的內線機都可以用等語（
    見原審卷第70頁反面），此為上訴人所不爭執。另上訴人陳
    稱：上訴人會跟被上訴人購買零件，是上訴人購買後要將零
    件組裝成內線機銷售，目的是為了擴展營業等語（見原審卷
    第71頁背面筆錄）（上訴人於本院審理中改稱，向被上訴人
    購買之零件僅為供維修之用，並不能以之組裝成製鞋機云云
    ，顯與在原審之陳述不同）。惟上訴人既僅向被上訴人購買
    MS3之內線機及用來組裝MS1、MS3內線機之零件，衡情自不
    能要求被上訴人停止全部營業，並介紹全部客戶予上訴人。
    就此上訴人亦陳明：當時被上訴人跟上訴人表示96年6月要
    結束營業工廠要休息，所有客戶要轉介給上訴人，被上訴人
    並沒有明確表示要結束全部或部分業務等語（見原審卷第71
    頁正面）。參酌兩造為本件交易，並未於書面之買賣契約訂
    明上訴人應將用來組裝MS1、MS3內線機之零件種類、數量買
    走，被上訴人始停止MS3內線機之生產銷售，並將該部分之
    客戶介紹予上訴人，足見兩造僅係於訂約時未以文字記載此
    部分之約定而已，參酌上述約定之經過及上訴人已就當天買
    受之零件運回，價金已給付，及就零件之買賣部分僅約定型
    號及單價等情形而言，被上訴人所言，當時有向上訴人說明
    必須將庫存零件全部買走，才要把客戶介紹給上訴人，而上
    訴人說要讓他考慮一個禮拜等語之說詞，應可採信。上訴人
    指稱：被上訴人於買賣契約訂立時向上訴人表示將於96年6
    月結束公司營業，並將所有客戶轉介上訴人，請上訴人購買
    當時庫存零件，惟事實上被上訴人並無終止營業或介紹客戶
    之意思，並於嗣後仍繼續營業、生產及銷售相關產品，卻向
    上訴人為上述不實之表示，致上訴人因此陷於錯誤，而為購
    買零件一批之意思表示云云，自不足採。
四、綜上所述，上訴人所舉之證據，無法證明被上訴人有上訴人
    所指詐欺其購買零件之情事，上訴人據此依民法第92條第1
    項之規定撤銷其於95年11月24日向被上訴人購買零件之意思
    表示，於法無據，自不生解除之效力，兩造間就系爭零件之
    買賣契約仍屬合法有效。按買受人對於出賣人，有交付約定
    價金及受領標的物之義務，民法第367條定有明文。上訴人
    前揭於95年11月24日向被上訴人購買零件之買受意思表示既
    仍合法有效，而上訴人對於應給付被上訴人尚欠之貨款1,22
    8,237元亦不爭執，則被上訴人依買賣契約請求上訴人給付
    尚欠之貨款1,228,237元，核屬有據，應予准許。原審因而
    依被上訴人之請求判令上訴人給付，並依兩造之聲明分別酌
    定相當之擔保金額，為准免假執行之宣告，依法並無違誤，
    上訴人提起上訴，摘取被上訴人片言陳述，指為已有自認等
    語，既不足取，已如上述，其就本訴部分之上訴即為無理由
    ，應予駁回上訴。
陸、上訴人對於其在原審提起反訴，經原審為敗訴之判決提起上
    訴，無非仍以被上訴人係以詐欺使其陷於錯誤，而為買受系
    爭零件之意思表示，業據其依民法第92條第1項之規定，撤
    銷其於95年11月24日向被上訴人購買零件之意思表示，被上
    訴人收受其買受零件之價金依法無據，上訴人得依不當得利
    之法律關係向被上訴人請求返還。又其向被上訴人另買零件
    所欠貨款及被上訴人向上訴人購買機器尚未付清之價金經抵
    銷後，被上訴人尚須給付上訴人部分金額，與上開被上訴人
    不當得利應返還上訴人之金額合計859,816元等情。然依上
    所述，上訴人就買賣零件部分所付之價金，依被詐欺而為意
    思表示，所為撤銷買賣契約之意思表示，於法無據，不生撤
    銷之效力，自無不當得利之請求權存在，其請求即不應准許
    。又兩造之間另為買賣零件及機器，互相所欠之價金，業經
    被上訴人於起訴請求買賣價金時，已自行先予抵扣，以上訴
    人所欠金額為請求之依據，故已無復再依上訴人之主張另行
    抵銷之問題。原審因而駁回上訴人所為反訴部分之訴及假執
    行之聲請，依法亦無違誤。原審判決既無違誤，上訴即無理
    由，應予駁回。
柒、兩造其餘之攻擊及防禦方法，與爭執要旨無關，不一一加以
    論敘，並此說明。
捌、據上論結：本件上訴（包括本訴及反訴部分之上訴）為無理
    由，應依民事訴訟法第449條第1項、第78條，判決如主文。
中    華    民    國    98    年    12    月    22    日
                民事第三庭    審判長法  官  陳照德
                                    法  官  朱  樑
                                    法  官  李平勳
以上正本係照原本作成。
如對本判決上訴，須於收受判決送達後20日內向本院提出上訴書
狀，其未表明上訴理由者，應於提出上訴後20日內向本院提出上
訴理由書（須按他造人數附具繕本）。
上訴時應提出委任律師為訴訟代理人之委任狀。具有民事訴訟法
第466條之1第1項但書或第2項之情形為訴訟代理人者，另應附具
律師及格證書及釋明委任人與受任人有該條項所定關係之釋明文
書影本。
                                    書記官  茆亞民
中    華    民    國    98    年    12    月    23    日
                                                      Ｓ


司法院資訊處製作；財團法人民間司法改革基金會備份。
